臺灣基隆地方法院基隆簡易庭民事判決
111年度基簡字第385號
原      告  李冠頡  

被      告  鄭志約  

訴訟代理人  黃弘杰  
上列當事人間請求損害賠償事件，本院於民國111年5月30日言詞
辯論終結，判決如下：
    主  文
被告應給付原告新臺幣陸萬捌仟貳佰參拾元，及自民國一百一十
一年四月十二日起至清償日止，按年息百分之五計算之利息。
訴訟費用新臺幣壹仟元由被告負擔。
本判決得假執行。 
    事實及理由
一、按訴狀送達後，原告不得將原訴變更或追加他訴，但擴張或
    減縮應受判決事項之聲明者，不在此限，民事訴訟法第255
    條第1項第3款定有明文。查原告起訴時原聲明請求被告應給
    付原告新臺幣(下同)13萬元及自起訴狀繕本送達翌日起至清
    償日止，按年息5%計算之利息，嗣於本院民國111年5月30日
    言詞辯論期日當庭變更其請求本金金額為68,230元，核屬減
    縮應受判決事項之聲明，揆諸上開規定，應予准許。
二、原告起訴主張：被告於111年3月2日上午10時25分許，駕駛
    車號000-00號營業用大貨車(下稱被告車輛)，沿基隆市七堵
    區堵南街往汐止方向外側車道行駛，行經堵南街46之1號百
    福加油站前之路段，未讓直行車通行，並注意安全距離，即
    貿然自外側車道向左變換至同向內側車道，乃不慎碰撞原告
    所有並駕駛，當時沿同向內側車道直行駛至上開路段之車號
    000-0000號自用小客車(下稱系爭車輛)，致系爭車輛右側車
    身受損(下稱系爭事故)，修復費用經送廠估計為新臺幣(下
    同)68,230元，爰依侵權行為損害賠償之法律關係提起本件
    訴訟，並聲明：被告應給付原告68,230元，及自起訴狀繕本
    送達翌日起至清償日止，按年息5%計算之利息。
三、被告則聲明請求駁回原告之訴，並答辯略以：被告對於原告
    主張系爭車輛修復之項目及金額，均不爭執，惟該車修復零
    件部分費用應扣除折舊等語。
四、經查，原告主張被告於111年3月2日10時25分許，駕駛被告
    車輛，沿基隆市七堵區堵南街往汐止方向外側車道行駛，行
    經堵南街46之1號百福加油站前之路段，未禮讓直行車通行
    ，即貿然向左變換至同向內側車道，乃不慎碰撞原告所有並
    駕駛，當時沿同向內側車道直行駛至上開路段之系爭車輛，
    致系爭車輛右側車身受損，修復費用經估計為68,230元等事
    實，業據其提出道路交通事故現場圖及三和汽車股份有限公
    司汐止廠服務廠估價單等件影本為證，並有基隆市警察局以
    111年4月14日基警交字第1110037114號函附道路交通事故現
    場圖、調查報告表㈠、㈡、談話紀錄表、當事人酒精測定紀錄
    表、肇事人自首情形紀錄表、初步分析研判表、現場彩色照
    片(含系爭車輛受損照片)等附卷可稽，且為被告所不爭執，
    應堪信為真實。
五、按因故意或過失，不法侵害他人之權利者，負損害賠償責任
    ；汽車、機車或其他非依軌道行駛之動力車輛，在使用中加
    損害於他人者，駕駛人應賠償因此所生之損害，但於防止損
    害之發生，已盡相當之注意者，不在此限，民法第184條第1
    項前段、第191條之2分別定有明文。次按變換車道時，應讓
    直行車先行，並注意安全距離；汽車行駛時，駕駛人應注意
    車前狀況，並隨時採取必要之安全措施，道路交通安全規則
    第98條第1項第6款、第94條第3項亦均有明定。本件被告於
    上揭時、地駕駛被告車輛，本應注意向左變換車道時，應禮
    讓直行之系爭車輛先行，並注意其與系爭車輛之間隔及車前
    狀況，且系爭事故發生當時天候雨、日間自然光線、路面鋪
    設柏油、濕潤、無缺陷、無障礙物、視距良好等節，有道路
    交通事故調查報告表㈠在卷可憑，足見被告無不能注意之情
    事，竟疏未注意即貿然自系爭車輛右側向左變換車道駛入系
    爭車輛直行之內側車道，而與系爭車輛發生擦撞，致生系爭
    事故，堪認被告確有過失，而被告復未舉證證明其對於防止
    損害之發生，已盡相當之注意，且被告之過失行為與系爭車
    輛所受損害間有相當因果關係，應對系爭車輛所受損害負侵
    權行為損害賠償責任。
六、再按負損害賠償責任者，除法律另有規定或契約另有訂定外
    ，應回復他方損害發生前之原狀；第1項情形，債權人得請
    求支付回復原狀所必要之費用，以代回復原狀，民法第213
    條第1項、第3項定有明文。本件被告就系爭事故之發生為有
    過失乙節，業如前述，揆諸上開規定，其自應就系爭車輛因
    此所生之損害，負賠償責任。又查，原告主張系爭車輛之右
    側車身因系爭事故受損，修復費用經估計為68,230元之事實
    ，有前揭估價單在卷足憑，且為被告所不爭執，堪以認定。
    被告雖辯稱更修復零件部分費用應扣除折舊云云，惟按損害
    賠償，除法律另有規定或契約另有訂定外，應以填補債權人
    所受損害及所失利益為限；基於同一原因事實受有損害並受
    有利益者，其請求之賠償金額，應扣除所受之利益，民法第
    216條第1項、第216條之1分別定有明文。而所謂所受損害，
    即現存財產因損害事實之發生而被減少。又按損害賠償之目
    的，雖在排除損害回復損害發生前之同一狀態，然非使被害
    人因此而受不當之利益，故如被害人基於同一原因事實受有
    損害並受有利益時，即應由損害額中扣除利益額，以其餘額
    為請求之賠償額(民法第216條之1立法理由參照)。是損害賠
    償之原則，係以回復損害發生前之同一狀態且未使被害人因
    而受有不當利益之方式，填補被害人之損害。而最高法院77
    年5月17日民事庭總會決議雖謂「修理材料以新品換舊品，
    應予折舊」，然觀其理由，則係「依民法第196條請求賠償
    物被毀損所減少之價額，得以修復費用為估定之標準，但以
    必要者為限。被害人如能證明其物因毀損所減少之價額，超
    過必要之修復費用時，就其差額，仍得請求賠償」，足見最
    高法院前揭決議不過再次闡明民法就損害賠償之「完全賠償
    及獲利禁止」原則，亦即被害人僅得請求賠償其現存財產因
    損害事實之發生而被減少之損害，不得藉此獲得利益，而此
    損害於以金錢賠償代回復原狀之情形下，即以「必要」之修
    復費用或被毀損之物減少之價值估算之，非謂任何涉及「材
    料以新換舊」之情形，均應不問情節一律折舊。本件系爭車
    輛因系爭事故受損而須更換零件之事實，既如前述，則原告
    提出之上開估價單所載零件費用，自均屬「本來可無庸更換
    」或「本來無須於現階段即行更換」者，且原告更換新零件
    之目的係為回復系爭車輛之整體效用，非為回復相關材料之
    價值，依車輛交易習慣，因事故受損之車輛，縱以新品更換
    零件，其整體價值亦仍將因曾發生事故而減損，是原告以新
    零件修復系爭車輛，並未因此施工材料之以新換舊而受有任
    何不當利益，自無扣除折舊額之必要。是被告辯稱修復之零
    件部分應扣除折舊云云，洵非可採。準此，系爭車輛因系爭
    事故受損之金額應以68,230元計算。
七、第按給付有確定期限者，債務人自期限屆滿時起，負遲延責
    任；給付無確定期限者，債務人於債權人得請求給付時，經
    其催告而未為給付，自受催告時起，負遲延責任。其經債權
    人起訴而送達訴狀，或依督促程序送達支付命令，或為其他
    相類之行為者，與催告有同一之效力，民法第229條第1項、
    第2項分別定有明文。又遲延之債務，以支付金錢為標的者
    ，債權人得請求依法定利率計算之遲延利息。但約定利率較
    高者，仍從其約定利率；應付利息之債務，其利率未經約定
    ，亦無法律可據者，週年利率為5%，民法第233條第1項、第
    203條亦有明文。本件原告請求被告給付損害賠償額之債權
    ，並無確定期限，應自被告受催告時起，始負遲延責任。從
    而，原告依侵權行為損害賠償之法律關係，請求被告給付68
    ,230元，及自起訴狀繕本送達被告之翌日即111年4月12日起
    至清償日止，按年息5%計算之利息，自屬有據，應予准許。
八、末按原告撤回其訴者，訴訟費用由原告負擔；訴訟費用，由
    敗訴之當事人負擔；法院為終局判決時，應依職權為訴訟費
    用之裁判，民事訴訟法第83條第1項前段、第78條、第87條
    第1項分別定有明文。查本件原告起訴時請求被告給付交通
    費用損失5,000元及系爭車輛修復費用125,000元，合計13萬
    元，應徵第一審裁判費1,330元，業據原告繳納；嗣原告撤
    回其前開交通費用損失及部分修復費用之請求，訴訟標的金
    額減縮為68,230元，應徵第一審裁判費1,000元，應由敗訴
    之被告負擔，本院爰依職權確定上開訴訟費用由敗訴之被告
    負擔。至該撤回部分所生之費用，依民事訴訟法第83條第1
    項前段規定，應由原告自行負擔，附此敘明。
九、本件係因訴訟標的金額未逾500,000元，適用簡易程序所為
    被告敗訴之判決，依民事訴訟法第389條第1項第3款，應依
    職權宣告假執行。
十、據上論結，本件原告之訴有理由，依民事訴訟法第436條第2
    項、第78條、第83條第1項前段、第87條第1項、第389條第1
    項第3款，判決如主文。
中　　華　　民　　國　　111 　年　　6 　　月　　13　　日
                  基隆簡易庭法  官  姚貴美
以上正本係照原本作成。
對於本件判決如有不服，應於收受送達後20日內向本院提出上訴
書狀，上訴於本院合議庭，並按他造當事人之人數附具繕本。如
委任律師提起上訴者，應一併繳納上訴審裁判費。 
中　　華　　民　　國　　111 　年　　6 　　月　　13　　日
                            書記官　陳彥端